臺灣桃園地方法院行政訴訟判決　　　　　110年度交字第276號
　　　　　　　　　　　　　　　　　　110年10月5日辯論終結
原　　　告　林利春　
被　　　告　桃園市政府交通事件裁決處

代　表　人　張丞邦　
訴訟代理人　黃一鳴律師
上列當事人間交通裁決事件，原告不服被告民國110 年6 月10日
桃交裁罰字第58-D5TB61689號裁決，提起行政訴訟，本院判決如
下：
    主  文
原告之訴駁回。
訴訟費用新臺幣參佰元由原告負擔。
    事實及理由
一、事實概要：原告於民國110 年4 月6 日上午7 時39分許，駕
    駛車牌號碼000-0000號自用小客車（下稱系爭車輛），行經
    桃園市楊梅區永美路與中興路口時，面對圓形紅燈號誌而壓
    越停止線及槽化線而迴轉，經桃園市政府警察局楊梅分局（
    下稱舉發機關）草湳派出所員警予以攔停並當場以掌電字第
    D5 TB61689號舉發違反道路交通管理事件通知單（下稱系爭
    舉發單）舉發原告有闖紅燈迴轉之違規事實，違反道路交通
    管理處罰條例（下稱道交條例）第53條第1 項規定，並載明
    應於同年5 月6 日前到案。嗣原告於同年4 月8 日到案向被
    告陳述意見，被告於110 年6 月10日仍認原告於上開時、地
    駕駛系爭車輛，有「駕車行經有燈光號誌管制之交岔路口闖
    紅燈」之違規行為，乃依道交條例第53條第1 項、第63條第
    1 項第3 款規定，以桃交裁罰字第58-D5TB61689號違反道路
    交通管理事件裁決書（下稱原處分），裁處原告罰鍰新臺幣
    （下同）2,700 元，並記違規點數3 點，原處分於110 年6
    月10日送達原告。原告不服原處分，於同年6 月16日向本院
    提起本件訴訟。
二、原告起訴主張：原告當時開車要到埔心火車站前，在紅燈前
    迴轉，沒有超越停止線及闖紅燈之意圖，但突然有員警駕車
    到車旁說原告闖紅燈，原告否認，員警卻說迴轉有越停止線
    就算闖紅燈。員警態度強硬，堅持舉發闖紅燈，為免有妨礙
    公務嫌疑，原告只好簽名。但是卻沒有監視器畫面或照片證
    明原告違規等語。並聲明：原處分撤銷。
三、被告則以：
  ㈠舉發機關110 年7 月13日楊警分交字第1100022454號函所附
    職務報告略以：「職於110 年4 月6 日7 時39分許服完交整
    勤務後南向北返所途中於楊梅區永美路與中興路口停等紅燈
    時，親眼所見違規駕駛人駕駛自小客車AHE-7628號從我左側
    車道紅燈迴轉至對面道路邊停車，職見狀立即前往楊梅區永
    美路230 號將違規駕駛攔下後，向申訴人將其攔下理由及原
    因，申訴人當下宣稱不知紅燈時迴轉屬闖紅燈，故警方向其
    表示紅燈後該車輛在於停止線後面由主向車道迴轉至對向車
    道已違反闖紅燈要件，故依規定舉發開立罰單，該申訴人當
    下態度未有明顯拒絕簽收罰單之行為且職請該違規人簽收均
    正常，直到職收到申訴時，違規當時與申訴日期已超過一個
    月之久，故該天羅地網監視器存檔早已被覆蓋。另該密錄器
    當時取締時已沒電，故未還原當時取締情形」等語。
  ㈡原告已自承於紅燈前迴轉，系爭車輛確有「駕車行經有燈光
    號誌管制之交岔路口闖紅燈」之違規行為甚明。至原告主張
    ：「於紅燈前迴轉，沒有越線及意圖闖越紅燈之意圖」等語
    ，惟依前述交通部82年4 月22日交路字第009811號函所稱關
    於闖紅燈之認定，已明確指出紅燈迴轉亦為闖紅燈之違規，
    原告之主張實屬誤解，實不足採。
  ㈢按「當場舉發」交通違規並不以攝影或照相存證為其要件，
    亦不以舉發錄影或照片為唯一之證明方法，若舉發員警係親
    眼見聞違規經過，並經以證人之身分具結後為證述，此員警
    證詞仍不失為證明方法之一種。若強求各種交通違規行為均
    需以照片為其裁罰依據，事實上殆不可行，蓋諸多違規行為
    之發生係難以預期，違規狀態稍縱即逝，無法期待舉發員警
    就一瞬間突發之交通違規行為，於發現後能即時攝影取證，
    事實上僅能仰賴舉發員警親身目睹所見為之，別無其他舉證
    之可能，復倘查無其他證據顯示本件舉發員警有誤認或故意
    構陷之情事，自難以舉發員警無法提出其他證據佐證，即認
    其所述不可採信（參照臺灣臺中地方法院行政訴訟判決107
    年度交字第103 號）。再者，舉發機關員警之「目睹」為憑
    ，然依道交條例第4 條第2 項規定：「駕駛人駕駛車輛或行
    人在道路上，應遵守道路交通標誌、標線、號誌之指示、警
    告、禁制規定，並服從執行交通勤務之警察或依法令執行指
    揮交通及交通稽查任務人員之指揮。」，足見警察係屬道路
    交通事件之執行機關。警察既屬執勤機關，故其依據執勤當
    場觀察所得，據為交通裁罰之基礎，本係國家機關執法之具
    體型態之一，自難貶抑簡化認其係屬員警個人之「目睹」而
    不足採信，此由道路交通管理處罰條例第7 條之2 亦規定如
    有當場不能或不宜攔截之情形，得由執法機關「逕行舉發」
    等情，顯見員警依其「目睹」所視，本得作為裁罰之基礎，
    要無疑義。尤其交通違規之態樣眾多，若干違規行為本質上
    均屬瞬間（例如闖紅燈、違規轉彎、未使用方向燈、未繫安
    全帶等），客觀上自難要求執法員警採取科學儀器攝錄始得
    舉發，否則即失國家設置交通員警維持交通秩序之目的（參
    照臺灣臺中地方法院行政訴訟判決106 年度交字第173 號）
    。從而，本件舉發員警目睹原告於上開時、地駕駛系爭車輛
    有闖紅燈之違規情事，遂予以攔查並舉發違規，洵屬有據。
    原告違規事證明確，原處分並無違誤等語，資為抗辯。並聲
    明：原告之訴駁回。
四、本件爭點：被告認原告於事實概要欄之時、地有闖紅燈迴轉
    之違規行為，有無違誤？
五、本院之判斷：
  ㈠按汽車駕駛人，行經有燈光號誌管制之交岔路口闖紅燈者，
    處1800元以上5400元以下罰鍰；汽車駕駛人有第53條情形者
    ，除依原條款處罰鍰外，並予記違規點數3 點，道交條例第
    53條第1 項、第63條第1 項第3 款分別定有明文。次按停止
    線，用以指示行駛車輛停止之界限，車輛停止時，其前懸部
    分不得伸越該線；行車管制號誌圓形紅燈之意義，係指車輛
    面對圓形紅燈表示禁止通行，不得超越停止線或進入路口，
    道路交通標誌標線號誌設置規則第170 條第1 項前段、第20
    6 條第5 款第1 目規定甚明。
  ㈡又按交通部82年4 月22日交路字第009811號函釋意旨認為
    ：「為促使駕駛人回歸於對標線之認知，同時兼顧執法技術
    層面與大眾接受程度，茲將面對圓形紅燈時超越停止線或闖
    紅燈之認定敘述如後提供參考：⑴車輛面對圓形紅燈時仍逕
    予穿越路口至銜接路段，含左轉、直行、迴轉及右轉（依箭
    頭綠燈允許行駛者除外）即視為闖紅燈之行為。」，上開函
    釋內容，除紅燈右轉部份，因道交條例於94年12月28日修正
    增訂第53條第2 項規定，而不再視為同條第1 項規定之闖紅
    燈外，其餘關於闖紅燈之認定標準，經核與該條例第53條第
    1 項規定意旨無違，本院自得予以酌適用。
  ㈢查原告駕駛系爭車輛，於事實概要欄所載之時間、地點，有
    面對圓形紅燈號誌仍壓越停止線闖紅燈迴轉之違規行為，並
    經舉發員警當場攔停並予以舉發，後移由被告以原處分裁處
    之事實，業據被告提出有舉發機關函文、員警職務報告、違
    規現場示意照片、系爭舉發單、原告陳述書、原處分裁決書
    與送達證書、原告駕照資料等書證為證（見本院卷第36至50
    頁）。
  ㈣又查，原告駕駛本件系爭車輛行駛至系爭路口時，面對圓形
    紅燈號誌仍壓越停止線闖紅燈迴轉，經同向駕駛警用機車刻
    正停等紅燈之舉發員警親眼所見，乃予以攔停並當場舉發之
    過程，業由舉發員警吳承航提出之員警職務報告說明。復據
    證人即舉發員警吳承航到庭具結證述略以：「當日我是結束
    交通整理守望勤務後，正騎車返回派出所的途中發覺本件違
    規。而楊梅區永美路與中興路口有三線車道，我在與系爭車
    輛同方向之中線車道停止線前之機車停等區停等紅燈，當時
    是上班時段，有很多車，其他車輛都遵守交通規則停等紅燈
    。但系爭車輛原先在我左後側的內側車道，隨後系爭車輛就
    行駛到我的左側並壓停止線後迴轉。我看見違規就立刻就亮
    起警示燈從中線車道迴轉追截系爭車輛，而系爭車輛迴轉後
    就停在對向車道的路邊，系爭車輛闖紅燈迴轉路徑與停靠地
    點就如我之前提出的違規現場示意照片所示。我駕車上前攔
    查後就跟原告說攔停的理由，原告辯稱不知道紅燈迴轉算闖
    紅燈。」等語屬實（見本院卷第64至66頁），與其職務報告
    之內容亦無齟齬。且按員警當場舉發本件闖紅燈之交通違規
    ，並不以攝影或照相之科學儀器存證為其要件，若舉發員警
    係親眼見聞違規經過，並經以證人之身分具結後為證述，此
    員警證詞仍不失為證明方法之一種。若強求各種交通違規行
    為均需以清晰影片或照片為其裁罰依據，事實上殆不可行，
    蓋諸多違規行為之發生係難以預期，違規狀態稍縱即逝，無
    法期待舉發警員就一瞬間突發之交通違規行為，於發現後能
    即時攝影取證，事實上僅能仰賴舉發員警親身目視所見為之
    ，別無其他舉證之可能，復倘查無其他證據顯示本件舉發員
    警有誤認或故意構陷之情事，自難以舉發員警無法提出其他
    證據佐證，即認其所述不可採信。而兩造對本院卷第38頁所
    附現場照片真正並不爭執（見本院卷第63至64頁），原告於
    本院審理時亦不否認其有駕車是壓槽化黃線迴轉等情（見本
    院卷第64頁），而當時為清明連假後第一個上班日，當時為
    上班時間，人車往來頻繁，原告如非趁永美路號誌紅燈時迴
    轉，幾乎不可能順利完成迴轉。原告僅辯稱：「我認為我沒
    有闖紅燈，如果對我開其他違規我可以接受。」等語（見本
    院卷第66頁），然證人吳承航於本院審理時已明確結證稱：
    伊在機車停等區停等紅燈，眼睛看前面，原告卻在紅燈時直
    接迴轉，伊確定原告有壓到停止線等語（見本院卷第65至66
    頁），反而是原告駕車趁紅燈快速迴轉（自知違規），依一
    般情形，並無法確認車輪有無壓過停止線，應以證人吳承航
    證述之詞為可採。此外，本院復查無任何證據足資證明舉發
    機關或舉發員警有何捏造事實違法取締之不法情事，則應認
    舉發員警本其維護交通秩序、安全職責所為舉發之違規情節
    ，足堪採為憑信。準此，舉發員警具結證稱確實目睹原告駕
    駛系爭車輛行經系爭路口面對圓形紅燈號誌亮起時有壓越停
    止線闖紅燈迴轉之情事乙節，應屬實在，依上開交通部82年
    4 月22日之函釋意旨，原告面對圓形紅燈號誌而越停止線迴
    轉，確實屬於闖紅燈之違規行為，洵可認定。
  ㈤再按「當事人主張事實須負舉證責任，倘其所提出之證據不
    足為主張事實之證明，自不能認其主張之事實為真實。」，
    改制前行政法院36年判字第16號著有判例，此一判例與現行
    行政訴訟法第236 條、第136 條準用民事訴訟法第277 條（
    當事人主張有利於己之事實者，就其事實有舉證之責任。但
    法律別有規定，或依其情形顯失公平者，不在此限。）之意
    旨相符，仍得引用。再按行政法院應依職權調查事實關係，
    不受當事人主張之拘束；行政法院於撤銷訴訟，應依職權調
    查證據，行政訴訟法第125 條第1 項、第133 條前段分別定
    有明文，是行政法院在審理案件時應盡闡明義務，使當事人
    盡主張事實及聲明證據之能事，並盡職權調查義務，以查明
    事實真相，避免真偽不明之情事發生，惟如已盡闡明義務及
    職權調查義務後，事實仍真偽不明時，則作舉證責任之分配
    ，使應負舉證責任之人負擔該不利之結果（參照最高行政法
    院94年度判字第58號判決）。亦即行政法院就應依職權調查
    證據之事件，僅係免除行政訴訟當事人之主張責任（即所謂
    主觀舉證責任），並非免除當事人之舉證義務（所謂客觀舉
    證責任），亦即待證事實陷於不明時，當事人仍應負擔不利
    益之舉證責任分配，此依行政訴訟法第237 條之9 第1 項之
    規定，於交通裁決事件訴訟程序亦準用之。本件被告主張：
    原告有闖紅燈之違規行為乙節，業經證人即舉發員警到庭具
    結證明如上，核非無據。則原告前於110 年4 月8 日向被告
    陳述意見時，自稱面對圓形紅燈並未闖過，只是在紅燈前迴
    轉至對向車道路邊等語（見本院卷第50頁），復臨訟主張沒
    有看到員警、迴轉也沒有壓越停止線云云（見本院卷第65-6
    6 頁），即屬有利於己之事實，惟原告並未確實提出其他任
    何積極證據或證據方法足資佐證或供調查。且查當時既為通
    勤時段（經查該日為星期二上班日），往來之車輛甚多，正
    準備於路口迴轉之原告，應已專注於觀察對向車道有無來車
    ，縱然一時未發覺在其右側中線車道車陣當中之舉發員警，
    亦屬自然。且若原告所稱系爭車輛前方仍有其他大型車輛擋
    住，只會壓越槽化線，否認有駛至騎乘警用機車之舉發員警
    身旁再壓越停止線迴轉之主張為真，則依違規現場示意照片
    （見本院卷第38頁）之現場道路環境觀之，位於中線車道機
    車停等區之舉發員警視線必遭阻擋，系爭車輛豈有可能引起
    舉發員警之注意及追截？復核原告於起訴狀亦稱「迴轉後忽
    然有員警來到車旁說原告闖紅燈」等語（見本院卷第5 頁）
    ，卻在本院言詞辯論期日詰問證人時改稱「我迴轉後靠右邊
    的路邊停車很久，證人才出現」等語（見本院卷第65頁），
    可見原告前後陳述有自相矛盾之處，亦可證明證人所述發覺
    違規至攔查之經過為真實。準此，可認原告所為主張，經核
    均屬空泛、矛盾且不符常理，實難採信。復查無積極可得為
    原告佐證之證據，依舉證責任之分配，仍應由原告負擔不利
    益之結果。是既乏積極證據足以證明舉發員警所為上開之證
    言不可採，亦即難認原告此部分之主張為真實。綜上所述，
    原告於系爭時、地，確實有「駕車行經有燈光號誌管制之交
    岔路口闖紅燈」之違規行為，已詳如前述。又原告為持有合
    法駕駛執照之人，對於道路交通安全規則理應知悉，故本件
    原告之闖紅燈違規行為，縱認非故意，亦有應注意，能注意
    ，而未注意之過失甚明。故本件被告認定原告有「駕車行經
    有燈光號誌管制之交岔路口闖紅燈」之違規，並無違誤。
六、綜上所述，原告於事實概要欄所載時、地，有面對圓形紅燈
    號誌，仍超越停止線逕於路口迴轉之行為甚明，即屬行經有
    燈光號誌管制之交岔路口闖紅燈之情事。從而，被告依道交
    條例第53條第1 項、第63條第1 項規定，以原處分對原告裁
    處罰鍰2,700 元，並記違規點數3 點，核無違誤。原告訴請
    撤銷原處分，為無理由，應予駁回。
七、本件事證已臻明確，兩造其餘攻擊、防禦方法及所提證據，
    經核均與判決結果不生影響，爰不一一論列，併此敘明。
八、本件訴訟費用額確定為第一審裁判費300 元，爰依行政訴訟
    法第98條第1 項規定，由敗訴之原告負擔。
中    華    民    國   110    年    10    月    22    日
                  行政訴訟庭  法  官  徐  培  元
上為正本係照原本作成。
如不服本判決，應於判決送達後20日內，向本院提出上訴狀並表
明上訴理由（原判決所違背之法令及其具體內容或依訴訟資料可
認為原判決有違背法令之具體事實），其未載明上訴理由者，應
於提出上訴後20日內向本院補提理由書（上訴狀及上訴理由書均
須按他造人數附繕本，如未按期補提上訴理由書，則逕予駁回上
訴），並應繳納上訴裁判費新臺幣750元。
中    華    民    國   110    年    10    月    22    日
                              書記官  吳  文  彤